臺灣高雄地方法院民事判決　　　　　　　99年度訴字第2004號
原　　　告　張桂華
被　　　告　陳志忠
上列當事人間因過失傷害案件（本院99年度審交簡字第3242號）
，原告提起刑事附帶民事訴訟請求損害賠償（99年度審交簡附民
字第110 號），經刑事庭裁定移送審理，本院民國100 年1 月25
日言詞辯論終結，判決如下：
    主      文
被告應給付原告新台幣陸拾捌萬零捌佰柒拾參元，及自民國九十
九年七月十三日起至清償日止，按週年利率百分之五計算之利息
。
原告其餘之訴駁回。
訴訟費用由被告負擔十分之八，餘由原告負擔。
本判決第一項於原告以新台幣貳拾貳萬柒仟元為被告供擔保後得
假執行。
原告其餘假執行之聲請駁回。
    事實及理由
一、原告主張：被告於民國99年1 月26日17時50分許，駕駛車號
    VQ-1372 號自用小客車，沿高雄縣仁武鄉○○路549 號旁之
    無名巷路由北往南方向行駛，於行經上開巷道與澄觀交岔路
    口右轉進入澄觀路由東向西行駛時，因發現車輛溫度過高，
    欲由快車道變換至慢車道準備停車時，本應注意汽車在同向
    二車道以上之道路變換車道時，應讓直行車先行，並注意安
    全距離，依當時情形並無不能注意之情事，竟貿然變換至慢
    車道，適有原告騎乘車牌號碼YFA-595 號重型機車，沿澄觀
    路由東往西直行於慢車道上，因煞車不及而擦撞被告上開小
    客車右前車頭，致原告人車倒地而受有左手中指前端骨折、
    左側肱股近端粉碎性骨折之傷害。原告因被告上開傷害而受
    有住院期間醫藥費59,193元，出院後復健、回診、國術館診
    療費150,000 元，薪資損失250,590 元，看護費100,000 元
    ，車輛修復費10,700元，就醫計程車交通費63,600元及精神
    慰撫金200,000 元之損害，爰依侵權行為之法律關係提起本
    訴等語。並聲明：被告應給付原告834,083 元，及自起訴狀
    繕本送達之翌日起至清償日止，按年利率5%計算之利息；並
    願供擔保，請准宣告假執行。
二、被告則以：對原告主張之上開車禍過程不爭執；對原告主張
    支出住院期間醫藥費59,193元，出院後復健、回診、國術館
    診療費150,000 元，薪資損失250,590 元，看護費100,000
    元，車輛修復費10,700元部份不爭執，但就就醫計程車交通
    費63,600元部份，原告並未提出證證明確有支出，否認有此
    部份之費用，另原告請求精神慰撫金200,000 元太高等語資
    為抗辯。並聲明：原告之訴駁回。
三、兩造不爭執事項及爭點：
（一）不爭執事項：
  １、被告於民國99年1 月26日17時50分許，駕駛車號VQ-1372
      號自用小客車，沿高雄縣仁武鄉○○路549 號旁之無名巷
      路由北往南方向行駛，於行經上開巷道與澄觀路口右轉進
      入澄觀路由東向西行駛時，疏未注意汽車在同向二車道以
      上之道路變換車道時，應讓直行車先行，並注意安全距離
      ，即貿然變換至慢車道，適有原告騎乘車牌號碼YFA-595
      號重型機車，沿澄觀路由東往西直行於慢車道上，因煞車
      不及而擦撞被告上開小客車右前車頭，致原告人車倒地而
      受有左手中指前端骨折、左側肱股近端粉碎性骨折之傷害
      。
  ２、被告上開過失傷害行為，經臺灣高雄地方法院檢察署檢察
      官以99年度偵字第15155 號聲請簡易判決處刑書聲請簡易
      處刑，並經本院以99年度審交簡字第3242號刑事簡易判決
      判處有期徒刑2 月確定在案，有上開判決（卷第4-6 頁）
      及刑事卷在卷可稽。
  ３、原告已支出住院期間醫藥費59,193元，出院後復健、回診
      、國術館診療費150,000 元，薪資損失250,590 元，看護
      費100,000 元，車輛修復費10,700元，有收據、證明書等
      在卷可稽（卷第23-70 頁）。
  ４、原告已領取汽車強制責任險理賠金89,610元，有強制理賠
      文件簽收單在卷可稽（卷第79頁）。
（二）爭點：
      原告得請求被告賠償之金額為若干？
四、原告得請求被告賠償之金額為若干？
（一）按「因故意或過失，不法侵害他人之權利者，負損害賠償
      責任。」；「汽車、機車或其他非依軌道行駛之動力車輛
      ，在使用中加損害於他人者，駕駛人應賠償因此所生之損
      害。但於防止損害之發生，已盡相當之注意者，不在此限
      。」；「不法侵害他人之身體或健康者，對於被害人因此
      喪失或減少勞動能力或增加生活上之需要時，應負損害賠
      償責任。」；「不法侵害他人之身體、健康、名譽、自由
      、信用、隱私、貞操，或不法侵害其他人格法益而情節重
      大者，被害人雖非財產上之損害，亦得請求賠償相當之金
      額。」，民法第184 條第1 項前段、第191 條之2 、第
      193 條第1 項、第195 條第1 項前段分別定有明文。被告
      駕車過失肇事致原告受有上開傷害之事實屬實，業如前述
      ，原告自得依上開規定請求被告賠償其因此所受之財產上
      及非財產上損害。
（二）原告所得請求之各項賠償金額：
  １、原告請求住院期間醫藥費59,193元，出院後復健、回診、
      國術館診療費150,000 元，薪資損失250,590 元，看護費
      100,000 元，車輛修復費10,700元，合計共570,483 元部
      份，為被告所不爭執，業見前述，其此部份請求，應予准
      許。
  ２、就醫計程車費用部份：
      按「當事人主張有利於己之事實者，就其事實有舉證之責
      任。」，民事訴訟法第277 條前段定有明文。又「民事訴
      訟如係由原告主張權利者，應先由原告負舉證之責，若原
      告先不能舉證，以證實自己主張之事實為真實，則被告就
      其抗辯事實即令不能舉證，或其所舉證據尚有疵累，亦應
      駁回原告之請求。」、「請求履行債務之訴，除被告自認
      原告所主張債權發生原因之事實外，應先由原告就其主張
      此項事實，負舉證之責任，必須證明其為真實後，被告於
      其抗辯事實，始應負證明之責任，此為舉證責任分擔之原
      則。」，有最高法院17年台上字第917 號及43年台上字第
      37 7號判例之要旨可參。查原告主張支出就醫計程車費用
      部份，僅空言主張，並未舉證以實其說，且依常情，上訴
      人既能就其餘請求部份提出費用收據、證明書等為證，則
      其如確有此部份之就醫計程車費用支出，當無不能提出收
      據之理，則依上開法條及最高法院判例要旨之說明，其此
      部份之請求，即不足採。
  ３、精神慰撫金部份：
      按，精神慰撫金金額之酌定，除被害人所受之傷害程度外
      ，尚應審酌兩造之身份地位、學識經歷、財產狀況、痛苦
      程度等情節而定之。本件原告所受之傷勢為受有左手中指
      前端骨折、左側肱股近端粉碎性骨折之傷害，其傷勢非輕
      ，精神上自受有極大之痛苦；原告為中學畢業，為聯結車
      司機，名下無不動產；被告亦為高職畢業，為臨時工，名
      下無不動產等情，業據兩造在本院及刑事案件偵審中陳明
      在卷，並有兩造之稅務電子閘門財產所得調件明細表（卷
      第13頁以下）在卷可稽，本院審酌上開兩造之上開身分、
      地位、經濟能力，及原告所受之精神痛苦程度等一切情狀
      ，認原告請求賠償精神慰撫金200,000 元，尚屬合理適當
      ，應予准許。
  ４、綜上各項金額，原告得請求被告賠償之金額共為770,483
      元。
（三）再按「保險人依本法規定所為之保險給付，視為被保險人
      損害賠償金額之一部分；被保險人受賠償請求時，得扣除
      之。」，強制汽車責任保險法第32條定有明文。原告已領
      取汽車強制責任保險理賠89,610元，業見前述。從而原告
      得請求被告賠償之金額，於扣除已領取之上開強制汽車責
      任保險賠償金額後，所得請求被告賠償之金額應為680,87
      3 元。
五、綜上所述，原告依侵權行為法律關係請求之上開金額，於得
    請求被告給付680,873 元，及自起訴狀繕本送達者翌日之99
    年7 月13日起至清償日止，按週年利率5%計算之利息部份，
    為有理由，應予准許；至原告逾此部分之請求，為無理由，
    應予駁回。
六、本判決主文第1 項就原告勝訴部份，原告陳明願供擔保，聲
    請宣告假執行，經核並無不合，爰酌定相當之擔保金額併予
    宣告之。至於原告其餘假執行之聲請，因訴之駁回而失所依
    附，不應准許，應併予駁回。
七、訴訟費用負擔之依據：民事訴訟法第79條。
中    華    民    國   100    年    2     月    25    日
                  民事第四庭  法  官  郭文通
正本係照原本作成。
如對本判決上訴，須於判決送達後20日內向本院提出上訴狀。如
委任律師提起上訴者，應一併繳納上訴審裁判費。
中    華    民    國   100    年    2     月    25    日
                              書記官  黃琬婷